【裁判字號】    95,上易,8
【裁判日期】    950411
【裁判案由】    竊盜
【裁判全文】
臺灣高等法院花蓮分院刑事判決           95年度上易字第8號
上  訴  人  甲○○
即  被  告
選任辯護人  蕭芳芳律師
上列上訴人因竊盜案件，不服臺灣臺東地方法院94年度易字第
250號中華民國94年12月22日第一審判決（起訴案號：臺灣臺東
地方法院檢察署94年度核退字第415號），提起上訴，本院判決
如下：
    主  文
上訴駁回。
甲○○緩刑參年。
    事實及理由
一、本案經本院審理結果，認第一審判決依刑法第320條第1項竊
    盜罪，判處被告甲○○連續竊盜，處有期徒刑4月，並諭知
    易科罰金之折算標準，認事用法及量刑均無不當，應予維持
    ，並引用一審判決書記載之事實、理由及證據（如附件）。
二、上訴人即被告仍執陳詞，否認其有竊盜犯行，上訴意旨略以
    ：其並未竊取機車，尚未碰觸系爭機車，而冷氣機係壞掉放
    在屋外，係撿拾並非竊取云云。辯護人並辯稱：
（一）上揭機車遭竊事實與被告無關。到庭證述之2名證人就是
      否蓄意埋伏查贓，證述不一，且就當時查獲之情形係直接
      倒車或迴轉後倒車，亦不相符，再者等待被告自便利商店
      出來至逮捕之時間為10多分鐘或3分鐘亦不相同，若其等
      證述為真，為何供稱之時間相差數倍？至被告於民國 (下
      同)94 年4月3日於檢察官前供稱之「我一出來經過走道要
      去我的機車那裡」此處所稱「機車」係指「停放在涵洞之
      機車」，原審將其認為係遭竊之紅色機車。又被告辯稱礦
      泉水為掙扎時，甩進機車置物籃內，然由警卷照片內並無
      法看出該礦泉水瓶內之水量極為接近瓶口，故被告縱在座
      椅上喝1口，將其拴緊瓶口後，警員才上前逮捕亦有可能
      ，且被告機車鑰匙原置於其口袋，其後由警員轉交予其兄
      孫重勝及同居女友陳鄧玉英至開封橋涵洞下騎回。再依證
      人孫重勝於94年6月24日偵查中之證述，得認定被告平日
      係以捕田鼠為生，所得不多，符合被告以走代替騎機車省
      油錢之習性。原審就辯護人質疑警員搜證必要性及可能性
      部分，附合警員未完整搜證之必要及可能，視物證於無物
      ，對刑事程序蒐證寬鬆之決定成為警方怠惰搜證之最大幫
      凶。原審認定時間、距離均有誤。
（二）被害人屋後冷氣機放置位置緊挨草叢及垃圾，且其他大型
      冰箱、冷凍櫃亦未以鎖鏈或安全設施足令人認係有主物，
      被害人後院與馬路之分野不明，冷氣機外觀老舊亦無外殼
      ，故客觀上足令一般人誤認該2部冷氣機為他人廢棄之物
      。原判決以現金屬材料價格高漲，認被告明知變賣後仍有
      價值，然一般人若丟棄廢棄物，縱其仍為有價值之物，有
      時尚且要出資委請他人代為丟棄，且被告出售後每台僅得
      新台幣 (下同)320 元，與證人丙○○所稱每台仍有25000
      元之價值相去甚遠，益可證被告確實誤認該2部冷氣機係
      他人棄置之物，主觀上並無竊盜不法犯意。
三、經查：
（一）遭竊事實與被告有無關係並非被告一再宣稱無關，即與其
      無關，本件業經檢察官提出證據證明被告竊盜之犯行，其
      此項辯解，並無可採。
（二）證人是否蓄意埋伏查贓，證述不一，直接倒車或迴轉後倒
      車供述不同，等待時間為10多分鐘或3分鐘，相差3倍等，
      均與查獲被告竊盜犯行無關。蓋本件之重點係被告有無竊
      取系爭機車，其若未竊取機車，證人縱係蓄意埋伏查贓又
      與其有何關係，若非蓄意埋伏查贓，被告未竊取機車亦與
      被告無關，而如何查獲，係直接倒車或迴轉後倒車，視等
      待時間長短，與查獲之情節又有何關係？至多僅係細節描
      述能力強弱各人狀況不同之認定，尚非得以推認證人之證
      詞係屬虛偽。蓋證人2人對查獲被告之主要事實證述均相
      同，而就與被告犯行或認定事實無關之細節部分，縱有不
      同之供述，仍無礙於證人許嘉哲查獲本件之事實，更非得
      以此推認證人所述不同，認其證詞不可採甚明。
（三）至原審認被告於94年4月3日偵訊時供述之購物後即要到機
      車處（檢察官訊問「你被警察攔下時，所騎乘的ＺＺＲ
      726 號機車是哪裡來的？（提示警卷紅色機車照片）」，
      被告答稱「我從便利商店出來買了巧克力跟礦泉水，我一
      出來經過走道要去我的機車那裡．．」等語，見94核退字
      第415號卷，第7頁），與94年6月24日偵訊時供稱之購物
      後係坐在便利商店前吃東西等語，先後供述不同，並非認
      定被告係走向何部機車，此部分辯護人應有誤解。
（四）被告坦承置於被竊機車上之礦泉水為其所有，且參以卷附
      相片所示之機車籃內礦泉水擺放位置及方式，均係故意置
      於其內，並非係掙扎時甩置該處，亦有卷附相片附卷可參
      ，故被告所辯與事實不符。
（五）被告機車鑰匙究係原置於其口袋，其後由警員轉交予其兄
      孫重勝及同居女友陳鄧玉英至開封橋涵洞下騎回，均無礙
      於本件事實之認定。至被告聲請傳訊證人孫重勝及陳鄧玉
      英部分，證人孫重勝業於偵查中就此部分證述在卷，且與
      傳訊證人陳鄧玉英待證事項相同，惟顯均與本件認定之事
      實無關連性，皆無傳訊之必要。
（六）被告與查獲本件之警員並不相識，且被告確係在查獲失竊
      機車處所為警查獲，查獲本件之警員並無誣陷栽贓之必要
      與可能。至物證之採證情況，視個別案件有不同之標準，
      尚非以此即認係搜證之寬鬆或漠視人權之表現，蓋個別案
      件均有其特性，視其所呈現之狀況，而為不同程度之搜證
      ，即如同視案件性質不同而採用不同程序之情形。本件竊
      取機車部分雖未經採指紋，採證上有未完備之處，惟仍未
      足以推翻現有之事證，認定被告上開犯行。
（七）又被害人丙○○屋後冷氣機放置位置，依卷附相片所示，
      並非辯護人所謂緊挨草叢及垃圾，而係緊挨被害人住處，
      且自該處之其他大型冰箱、冷凍櫃等均仍為被害人所有，
      均非被害人欲丟棄之廢棄物，雖皆未以鎖鏈或安全設施加
      以防備，惟依其擺設位置，外觀上絕不可能足以令人誤認
      係無主物，故而未將置於屋前、後仍有用之物加鎖鍊或其
      他安全設施，並不違常情。
（八）而被告竊取之冷氣機既係置於上開相同處所，即緊挨被害
      人之住家擺放，顯然亦可推知仍為他人所有之物，況辯護
      人既已陳稱該處係被害人後院，亦得以知悉國人習於將有
      用或待修之物品置於較寬闊後院之情形，不論事實上與馬
      路之分野明顯與否，均輕易得以辨識置於後院之物係有主
      物甚明。
（九）至被告稱冷氣機外觀老舊亦無外殼，客觀上足令一般人誤
      認該2部冷氣機為他人廢棄之物云云，亦非屬實，蓋有價
      值之物即具有財產上之價值，若欲丟棄，豈可能與其他有
      用物品同置於後院？被告竊取之物既非他人丟棄於廢棄物
      清理場或該處一般人丟棄廢棄物之處所，而係明顯為他人
      後院擺放之物，被告縱有精神上之疾病，然自其竊取後將
      之出售得利之事後行為，當可推知，其於竊取時知悉上開
      物品皆具有財產上之價值，其具有竊盜之不法犯意甚明。
（十）綜前所述，被告所辯均不堪採信，核其上訴並無理由，應
      予以駁回。
四、緩刑之宣告：被告前未曾犯罪，有臺灣高等法院被告全國前
    案紀錄表附卷可稽，且罹有精神上之疾病，有殘障手冊附卷
    可參，而刑罰之目的固有處罰行為人之意義，惟依現今通行
    之概念係重在教育，並非重在懲罰，被告雖未曾坦承犯行，
    惟上揭犯行並非無法原諒，其係因一時失慮，致罹刑典，相
    信被告經此刑之追訴及處罰，當知警惕，日後當謹慎行為，
    不會再因為獲取小利，而為竊取他人物品之行為，故當無再
    犯之虞，且以被告之生活狀況，當無資力申請易科罰金後予
    以繳納，以免除自由刑之執行，惟短期之自由刑已不足矯治
    身心健全之受刑人，遑論精神上原即罹有疾病之被告! 故本
    院認被告上揭刑之宣告以暫不執行為適當，爰並予以宣告緩
    刑3年，期使其日後謹慎行事，並勵其自新。
據上論斷，應依刑事訴訟法第373條、第368條，刑法第74條第1
款，判決如主文。
本案經檢察官林慧到庭執行職務。
中    華    民    國    95    年    4     月    11    日
                        審判長法  官  何方興
                              法  官  林德盛
                              法  官  王紋瑩
以上正本證明與原本無異。
本判決不得上訴。
                              書記官  吳家瑩
中    華    民    國    95    年    4     月    11    日
附件
臺灣臺東地方法院刑事判決              94年度易字第250號
公  訴  人  臺灣臺東地方法院檢察署檢察官
被      告  甲○○  男  43歲（民國○○年○○月○日生）
                    身分證統一編號：Ｚ000000000號
                    住臺東市○○○路596巷51號
                    居臺東市○○○路596巷47號
選任辯護人  蕭芳芳律師
上列被告因竊盜案件，經檢察官提起公訴（九十四年度偵字第一
六四０號）及移送本院併案審理（九十四年度偵字第二二三０號
），本院判決如下：
    主  文
甲○○連續竊盜，處有期徒刑肆月，如易科罰金，以佰元折算
壹日。
   事  實
一、甲○○意圖為自己不法之所有，於民國 (下同)九十四年四
    月一日下午三時許，在臺東縣臺東市○○街一號行政院衛生
    署臺東醫院前，乘乙○○一時疏忽，未將車牌號碼ＺＺＲ－
    七二六號輕機車鑰匙取下之際，竟擅自發動該機車引擎後駛
    離現場而予以竊取（置物箱內有現金新台幣（下同）二千元
    、乙○○所有之全民健康保險卡乙張、殘障手冊乙張、農用
    小刀乙把等物），得手後供己代步之用。嗣為警於同年月二
    日晚間十時三十分許，在臺東縣臺東市○○○路及大業路口
    之便利商店前，發現甲○○發動上開輕機車而當場查獲，並
    扣得機車鑰匙及農用小刀各乙把（業經乙○○領回）。
二、甲○○承前意圖為自己不法之所有之概括犯意，復於九十四
    年九月十九日下午五時許，在臺東縣卑南鄉○○村○○路一
    五八巷十二號丙○○住處後院門口，竊取丙○○持有之冷氣
    機二台後，將上開冷氣機出售予不知情之設於臺東縣臺東市
    ○○路○段四０一巷五十六號盛輝五金企業社，得款一千二
    百八十元（按該價金另含被告所有之冷氣機二台一併出售）
    。嗣經警於同年十月六日下午一時許，循線在上開盛輝五金
    企業社內查獲，並扣得前開冷氣機二台（業經丙○○領回）
    。
三、案經臺東縣警察局報移送臺灣臺東地方法院檢察署檢察官偵
    查起訴及臺東縣警察局臺東分局報請臺灣臺東地方法院檢察
    署檢察官偵查而移送本院併案審理。
    理  由
壹、證據能力方面：
  一、按「被告以外之人於審判外之言詞或書面陳述，除法律有
      規定者外，不得作為證據」，刑事訴訟法第一百五十九條
      第一項定有明文；此即學理上所稱傳聞證據排除法則。而
      依上開法律規定，傳聞證據原則上固無證據能力，但如法
      律別有規定者，即例外認有證據能力。次按「被告以外之
      人於偵查中向檢察官所為之陳述，除顯有不可信之情況外
      ，得為證據」，同法第一百五十九條之一第二項亦定有明
      文，此即屬傳聞例外之規定。經查，證人張基峰、許嘉哲
      於偵查中所為之陳述，係被告以外之人於偵查中向檢察官
      所為之陳述，且其等於偵查中陳述時之外部客觀情況，尚
      無顯有不可信之狀況（例如不法取證等情形）。是依上開
      傳聞例外之規定，前揭證據資料均有證據能力。
  二、復按，被告以外之人於審判外之陳述，雖不符刑事訴訟法
      第一百五十九條之一至第一百五十九條之四之規定，但經
      當事人於審判程序同意作為證據，法院審酌該言詞陳述或
      書面陳述作成時之情況，認為適當者，亦得為證據。當事
      人、代理人或辯護人於法院調查證據時，知有同法第一百
      五十九條第一項不得為證據之情形，而未於言詞辯論終結
      前聲明異議者，視為有前項之同意，此據同法第一百五十
      九條之五規定甚明。經查，證人乙○○、丙○○、陳光輝
      於警詢中所為陳述，及卷附贓物認領保管單二紙、相片二
      十三幀、車輛竊盜、車牌失竊資料個別查詢報表－查詢車
      輛認可資料作業乙紙、盛輝五金企業社所出具之磅量傳票
      乙紙，固均屬被告以外之人於審判外之陳述，皆屬傳聞證
      據，然本案被告、辯護人、檢察官於言詞辯論終結前，均
      未就所調查之證據主張有刑事訴訟法第一百五十九條第一
      項不得為證據之情形（見九十四年十二月八日審判筆錄）
      ，是前揭證據資料亦有證據能力，合先敘明。
貳、實體方面：
  一、訊據被告甲○○固不否認伊所購買之礦泉水於為警逮捕之
      際係是置放於前開機車置物籃內，且曾於上開事實二所示
      時地拿取冷氣機二台等事實，惟矢口否認有何竊盜犯行，
      辯稱：伊當時是坐在便利商店前椅子上喝礦泉水及吃麵包
      ，警察靠近時，伊誤認是流氓要對伊不利，彼此發生拉扯
      ，礦泉水才會掉入上開機車置物籃內，況且伊所騎的機車
      是白色，不是上開紅色機車；該白色機車伊停放於臺東縣
      臺東市開封橋下涵洞後，再步行至上開便利商店購物；至
      於上開冷氣機，伊是以為是別人不要的，而在草叢邊拿拾
      ，並無主觀不法所有意圖云云。經查：
    （一）事實欄一之部分：
        1.車牌號碼ＺＺＲ－七二六號輕機車，係乙○○所有，
          於九十四年四月一日下午三時許，在臺東縣臺東市○
          ○街一號行政院衛生署臺東醫院前遭竊等情業據證人
          乙○○證述綦詳（見警卷第四、五頁），復有贓物認
          領保管單及車輛竊盜、車牌失竊資料個別查詢報表－
          查詢車輛認可資料作業各乙紙在卷可稽（見警卷第六
          、十二頁），應堪認定。
        2.又證人張基峰、許嘉哲於九十四年四月二日晚間十時
          三十分許，駕車行經臺東縣臺東市○○○路及大業路
          口之便利商店前，張基峰因發現上開機車停放位置可
          疑，經電腦查詢後，確認係失竊機車，而與許嘉哲在
          現場埋伏，待被告從手持礦泉水及巧克力等商品步出
          便利商店，將上開機車置物籃中安全帽戴上、礦泉水
          置於置物籃，並將巧克力放入口袋，跨坐於上開機車
          ，發動機車電門，欲離去之際，證人張基峰、許嘉哲
          始立刻上前當場逮捕被告等事實，業據證人張基峰、
          許嘉哲於偵查中（見偵卷第七至十頁）及本院審理時
          證述明確（見本院九十四年十二月八日審理筆錄），
          而證人張基峰、許嘉哲既係刻意於現場埋伏等候，對
          所見之現場情狀當記憶深刻，且與被告並非熟識，又
          無仇怨，當無蓄意構陷被告之理，故證人張基峰、許
          嘉哲所述查獲被告之當時情狀，應可採信。
        3.被告雖辯稱當時伊坐在便利商店外椅子上喝礦泉水及
          吃巧克力云云，惟證人張基峰於本院審理中證稱：「
          （辯護人問：你可不可以模擬逮捕被告之經過？）當
          天被告從全家出來，買巧克力，他將礦泉水放在置物
          箱，並從置物箱拿出安全帽，正要騎機車我們就上前
          逮捕。（見本院同上年月日審理筆錄第五頁）乙節，
          核與證人許嘉哲於本院審理中證述：「（審判長問：
          你當天與張基峰經過案發地點，你看到被告他是站在
          何處？在做什麼事情？）他從便利商店出來。（審判
          長問：走出來手上有無拿安全帽？）沒有。（審判長
          問：他手上拿什麼？）礦泉水、巧克力。（審判長問
          ：後來他如何接近紅色機車？）他走過去，把安全帽
          拿起來，把礦泉水放到置物籃，然後把巧克力放在衣
          服口袋。（審判長問：你看到他的時候，他是直接走
          到機車旁邊，還是有到椅子那邊坐？（提示本院卷照
          片））他從便利商店走出來就到機車的位置。」（見
          本院同上年月日審理筆錄第十五、十六頁）等情相符
          ，且被告為警查獲後，先於九十四年四月三日內勤檢
          察官訊問時供稱：「我從便利商店出來了買了巧克力
          跟礦泉水，我一出來經過走道要去我的機車那裡，
          ..... 」（見核退卷第七頁）等語，被告係甫因涉犯
          竊盜機車之罪嫌，為警移送臺東地方法院檢察署檢察
          官訊問，是伊為警逮捕經過乙節，應記憶猶新，且攸
          關自己是否涉犯竊盜罪之重要事實，當無蓄意隱暪之
          理。何以先稱係在走向機車時為警查獲，復又於九十
          四年六月二十四日檢察官訊問時改口辯稱：「（問：
          你被逮捕的情況如何？）我坐在全家便利商店前面的
          椅子吃麵包、喝礦泉水，然後有一個高高的人摸著我
          ，當時我以為是要搶我東西..... 」云云，是被告上
          開所辯前後情節不一，已有可疑，又與證人張基峰、
          許嘉哲及被告先前所述為警逮捕之經過不符，足見被
          告上開所辯應非詳實。
        4.被告復辯稱：伊步出便利商店後，有一個長得高、皮
          膚黑、理平頭的人突然抓伊，彼此發生拉扯，礦泉水
          才會甩進上開機車置物籃內云云，然證人張基峰於本
          院審理中證稱：「（辯護人問：礦泉水是你們在與他
          （指被告）扭打時放在置物籃，還是被告自己放置的
          ？）是被告自己出來時放置的。」（見本院同上年月
          日審理筆錄第八、九頁）等語，證人許嘉哲於本院審
          理中結證：「（辯護人問：當時你有無看到被告手尚
          有拿礦泉水？）當時被告已經將礦泉水放在機車置物
          籃。」等語（見本院同上年月日審理筆錄第十三、十
          四頁）。參以卷附照片，上開機車之置物籃內確有礦
          泉水乙瓶，該瓶礦泉水之瓶蓋栓緊，且從瓶內水量極
          為接近瓶口觀之，該瓶礦泉水應尚未開封飲用（見警
          卷第八頁下方照片、第九頁下方照片），衡諸果如被
          告所言，係於被告喝礦泉水、吃巧克力時，因遭人抓
          住，而彼此發生拉扯，導致礦泉水甩入上開機車置物
          籃中，殊難想像在雙方拉扯之際，被告仍有餘力先將
          礦泉水瓶蓋栓緊，再丟擲出去。況若如被告所辯，已
          開啟瓶蓋飲用，為何該瓶礦泉水之水量未見減少？是
          被告所辯礦泉水是掙扎時亂丟，而丟進機車置物籃內
          云云，要非可採。
        5.九十四年四月三日凌晨曾於開封橋下涵洞發現被告所
          有之白色機車之情，業據證人即被告之兄長孫重勝於
          偵查中證稱屬實（見偵卷第十、十一、十九頁），然
          何人何時告知孫重勝白色機車停放於涵洞處，使孫重
          勝將白色機車牽回，白色機車當時狀態為何，證人孫
          重勝先證述：找到白色機車時鎖匙還放在機車尚未取
          下。之後又改口證稱：被告之同居人說白色機車一定
          在涵洞那裡，機車是由被告同居人發動，不清楚鑰匙
          是否在車上云云，顯與被告於偵查中供稱：是我把鑰
          匙交給一個警察並告知警察機車在涵洞云云不符；又
          被告於何時到達涵洞、目的為何，被告所辯前後亦有
          歧異，所辯已非無疑。
        6.證人孫重勝於偵查中證稱；「（問：你弟弟是否平常
          喜歡走路或者都是騎機車？）看路況如果很近，他就
          用走路的。（問：機車平常是否停在目的地，譬如說
          回到家，就停在家門口？）會」等語（見核退卷第二
          十、二十一頁），且證人孫重勝住址為臺東縣臺東市
          ○○○路五九六巷四十九號，與被告住、居所比鄰而
          居，所述被告平日騎車之習慣，應屬非虛，則被告騎
          乘上開機車前往便利商店購買食物及飲水，亦符合被
          告平日生活模式，顯見被告所辯從開封橋下涵洞步行
          至上開便利商店云云，不可採信。
        7.被告之辯護人復以下開情詞，否認被告有竊盜之行為
          云云，本院茲再分述如下：
         （1）辯護人辯護稱：證人張基峰與許嘉哲所二人所述
              埋伏等待於便利商店外時間均不同，顯現兩人之
              證言不足採信云云。查時間之概念每個人感受大
              相徑庭，時間長短之計算亦受到計算者之感受而
              不同，證人張基峰身為警員，破案與否較為相關
              ，而證人許嘉哲則毫無關連，對於埋伏等候所花
              費之時間所述不同，尚符人情。
         （2）辯護人辯護又稱：證人張基峰並非負責詢問或記
              錄被告警詢筆錄之員警，卻於警詢筆錄記錄人欄
              具名，其證言信用性薄弱云云。惟證人張基峰經
              本院於審理中依法傳喚到庭作證，並已經由以交
              互詰問釐清與被告犯罪事實有關事項，及彈劾其
              證言之憑信性，自無以當庭勘驗警詢錄音帶彈劾
              證人之信用性必要。況警詢筆錄上簽名之在場人
              為孫重勝（見警卷第三頁），臺東縣警察局保安
              警察隊通知書被通知人亦為孫重勝（見警卷第十
              五頁），辯護人徒以被告之同居女友陳鄧玉英亦
              在現場，聲請傳喚陳鄧玉英以質疑證人張基峰筆
              錄製作不實云云，不足採憑。
         （3）本件案發後雖並未採集指紋及其他微物證據等情
              ，但此事涉員警搜證必要性及可能性判斷上之問
              題，非可認員警未為如此偵查作為時，即推論員
              警意在誣陷被告於罪，尚且在有其他相關佐證情
              況下，亦不能據此為被告有利之認定。
         （4）卷付之贓物認領保管單內，證人乙○○僅領回上
              開機車、機車鑰匙及農用小刀各乙支（見警卷第
              六頁），因而辯護人辯護稱：警方在製作被告筆
              錄時，為何未追問現金二千元、全民健保卡及殘
              障手冊何在云云，然機車遭竊後至證人張基峰、
              許嘉哲發現時，被告已有相當時間處理贓物，況
              且尚不能以未取獲全部贓物，遽認被告即無竊盜
              之犯行。
         （5）再者辯護人辯護稱：為何未見安全帽云云，查證
              人張基峰已於本院審理中證稱：安全帽有帶到警
              局，並由被告家屬領回等語，則未有安全帽扣案
              ，乃當然之理。
        8.前開機車係於九十四年四月一日下午三時許失竊，然
          於翌日晚間十時三十分許即為警發現停放於上開便利
          商店前，而由被告所管領使用中，是被告管領持有前
          開失竊機車與前開機車失竊之地點相近、時間相隔不
          遠，而被告又無法合理說明持有前開失竊機車之來源
          ，應足推知該機車為被告所竊取。
    （二）事實欄二之部分
        1.被告竊取證人丙○○持有之前開冷氣機後，出售予盛
          輝五金企業社之情，業據證人丙○○於警詢（見併案
          警卷第四、五頁）及本院審理中證述無訛，核與證人
          即盛輝五金企業社負責人陳光輝於警詢時證稱相符（
          見併案警卷第六、七頁），復有丙○○所出具之贓物
          認領保管單、磅量傳票與刑案現場測繪圖各乙紙，及
          照片五幀附卷可考（見併案警卷第八、十一～十五頁
          ）。
        2.被告所辯：伊誤以為上開冷氣機老舊且沒有外殼，係
          遭人棄置之廢棄物，始將之拿取，並加以變賣云云。
          惟證人丙○○於本院審理時證稱：「（審判長問：這
          兩台冷氣機放在那邊作何？）當時是我客戶的，他家
          裡搬遷，待他們整修完畢之後再裝回去（檢察官問：
          放在現場的冰箱、冷凍櫃是要還是不要？）是還要。
           」（見本院同上年月日審理筆錄第十七、十八頁）
          ，可知不論是上開冷氣機或是冰箱、冷凍櫃，均非證
          人丙○○捨棄之物。參諸上開冷氣機照片，照片右方
          黑色的冷氣機較為老舊，亦無外殼，但同照片左方白
          色之冷氣機，雖非屬全新，但外觀均屬完好，仍可繼
          續使用（見併案警卷第十三頁）。且上開冷氣機原擺
          放之位置，雖然右方附近有雜物及草叢，然緊靠於左
          方外觀完好之冰箱乙台，冰箱旁復有尚稱新穎之冷凍
          櫃乙台，冷凍櫃左後方亦有數台電器用品，該數台電
          器用品上方有曬衣架，曬衣架上懸掛晾曬之數件衣物
          （見併案警卷第十四頁、本院卷辯護人所提刑事準備
          狀（二）第七、九頁）。縱證人丙○○證述：「因冷
          凍櫃、冰箱等物品體積較大，需要使用車輛搬運，故
          平日未加鎖鍊或其他安全措施。」（見本院同上年月
          日審理筆錄第十八頁）等語，然上開冷氣機中之乙台
          外觀尚屬良好，置於甚有價值之其他電器用品旁邊，
          且上開房屋平日亦有人居住，一般人應均得以辨認上
          開冷氣機，顯非屬遭人棄置之廢棄物甚明。被告上開
          所辯，顯與常情有悖。
        3.至於辯護人雖以被告欠缺不法所有之意圖為被告辯護
          云云，查上開冷氣機，係有價值之物，業經證人謝瑞
          光於警詢時、本院審理中（見併案警卷第五頁、本院
          同上年月日審理筆錄第十八頁）證述明確，核與證人
          陳光輝於警詢時證稱相符（見併案警卷第七頁），且
          前開冷氣機變賣後每台仍有相當價值，有卷附之磅量
          傳票乙紙（見併案警卷第十一頁）可稽，現今金屬材
          料價格高漲，廣為媒體大幅報導，被告復自稱除捕捉
          田鼠外，以揀拾廢棄物維生（見本院同上年月日審判
          筆錄第二十四頁），對此理應甚為清楚，益徵被告主
          觀上確有竊盜之犯意。上開辯詞，無足採信。
        4.按任何人未經他人同意，不得擅自拿取他人財物，此
          乃至明之理，被告明知此理，猶擅自拿取證人丙○○
          持有之前揭冷氣機，變賣所得供己花用，其主觀上有
          為自己不法所有之意圖至明。
    （三）綜上所述，被告所辯，要屬事後卸責飾詞，不足採信
          ，被告先後二次竊盜犯行，事證明確，其犯行均堪以
          認定，應予依法論科。
二、核被告所為，係犯刑法第三百二十條第一項之竊盜罪。被告
    先後二次竊盜行為，時間緊接，方法相同，觸犯構成要件相
    同之罪名，顯係基於概括犯意反覆為之，為連續犯，依刑法
    第五十六條之規定論以一罪，並加重其刑。檢察官移請併案
    審理部分與起訴書論罪科刑部分為連續犯，屬裁判上一罪關
    係，依審判不可分之原則，亦為起訴效力所及，自為本院審
    理論究範圍，併予敘明。本院審酌被告正值壯年，本應依循
    正軌賺取財物，惟其竟不思正當途徑取財，反於前開時地先
    後二次竊取上開財物，已損及被害人乙○○、丙○○之權益
    ，亦危害社會上之財產安全及被告犯罪後之態度等一切情狀
    ，量處如主文所示之刑，並諭知易科罰金之折算標準，以資
    懲儆。
據上論斷，應依刑事訴訟法第二百九十九條第一項前段，刑法第
五十六條、第三百二十條第一項、第四十一條第一項前段，罰金
罰鍰提高標準條例第一條前段、第二條，判決如主文。
本案經檢察官邱一偉到庭執行職務。
中    華    民    國    94    年    12    月    22    日
                  刑事第二庭    審判長法  官  李勝琛
                                      法  官  黃建都
                                      法  官  陳君鳳
以上正本證明與原本無異
如不服本判決應於送達後10日內向本院提出上訴狀
                                      書記官  張夜明
中    華    民    國    94    年    12    月    26    日
附錄本案論罪科刑法條全文：
刑法第 320條第1項：
意圖為自己或第三人不法之所有，而竊取他人之動產者，為竊盜
罪，處5年以下有期徒刑、拘役或500元以下罰金。


司法院資訊處製作；財團法人民間司法改革基金會備份。
